【裁判字號】    99,訴,955
【裁判日期】    991029
【裁判案由】    妨害自由等
【裁判全文】
臺灣屏東地方法院刑事判決               99年度訴字第955號
公  訴  人  臺灣屏東地方法院檢察署檢察官
被      告  陳信仲
            李明發
上列被告因妨害自由等案件，經檢察官提起公訴（99年度偵字第
2588號）經本院合議庭裁定適用簡式審判程序，本院判決如下：
    主  文
陳信仲犯傷害罪，處有期徒刑貳月，如易科罰金，以新台幣壹仟
元折算壹日。又犯傷害罪，處有期徒刑貳月，如易科罰金，以新
台幣壹仟元折算壹日。又共同犯妨害自由罪，處有期徒刑肆月，
如易科罰金，以新台幣壹仟元折算壹日。應執行有期徒刑陸月，
如易科罰金，以新台幣壹仟元折算壹日。緩刑貳年，並應向洪清
梅支付新臺幣參萬元之財產及非財產上之損害賠償，其支付方式
為：自民國玖拾玖年拾壹月起，按月於每月拾伍日支付新臺幣壹
萬元，至清償完畢為止，如有壹期不履行視為全部到期。
李明發共同犯妨害自由罪，處有期徒刑肆月，如易科罰金，以新
台幣壹仟元折算壹日。緩刑貳年，並應向洪清梅支付新臺幣壹萬
元之財產及非財產上之損害賠償，其支付方式為：自民國玖拾玖
年拾壹月起，按月於每月拾伍日支付新臺幣伍仟元，至清償完畢
為止，如有壹期不履行視為全部到期。
    犯罪事實
一、陳信仲與洪清梅係夫妻，因子女監護問題發生爭執，於民國
    99年1 月1 日16時許，陳信仲夥同李明發，共同基於以非法
    方法剝奪人之行動自由之犯意聯絡，在屏東縣屏東市○○路
    與自由路口，陳信仲以強拉方式，強行將洪清梅押上車牌號
    碼4360-WT 號自用小客車內，洪女不從持續掙扎，李明發即
    協助將洪女雙腳推入車內，而剝奪洪清梅行動自由，上車後
    ，陳信仲即指示李明發駕駛上開自小客車，陳信仲則坐在後
    座防止洪清梅下車，開至屏東縣長治鄉○○村○○街216 號
    李明發住處附近繞行，隨即又將車開往長治鄉○○○○○道
    路，下車後，陳信仲基於傷害人身體之犯意，於同日18時10
    分許，在屏東縣長治鄉南二高橋下產業道路，以球棒毆打洪
    清梅左腳，致洪清梅受有左膝外側瘀青、腫脹疼痛之傷害，
    因有路人經過，陳信仲又將洪清梅押上車，轉往高雄縣仁武
    鄉及高雄市等地區，嗣於翌日凌晨1 時許再將洪清梅載回屏
    東縣長治鄉繁華村李明發居住處停留休息，於同年1 月2 日
    凌晨1 、2 時許，再由李明發駕車上載陳信仲、洪清梅自上
    址出發，車行至屏東縣長治鄉○○○路旁產業道路途中，陳
    信仲在上開自小客車內，復以徒手毆打洪清梅頭臉等部，致
    洪清梅受有左眼外上方腫脹疼痛、左上唇外側腫脹疼痛之傷
    害。嗣於99年1 月2 日凌晨3 、4 時許，洪清梅之友人發覺
    有異報警處理，警方聯繫陳信仲之親友，李明發、陳信仲知
    悉警方介入，始載洪清梅前往屏東縣政府警察局繁華派出所
    接受調查後，查悉上情。
二、案經洪清梅訴由屏東縣政府警察局屏東分局報告臺灣屏東地
    方法院檢察署檢察官偵查起訴。
    理    由
一、訊據被告陳信仲、李明發對於上揭犯罪事實坦承不諱，核與
    告訴人洪清梅之指訴情節相符，復有證人林奕汎於偵查中結
    證屬實，並有驗傷診斷書、現場照片10張附卷可佐，本案事
    證明確，被告犯行堪予認定。
二、核被告陳信仲、李明發所為，係犯刑法第302條第1項之妨害
    自由罪。被告陳信仲另涉犯刑法第277 條第1 項普通傷害罪
    其所犯2 次傷害罪，犯意各別，行為互殊，應予分論併罰。
    被告陳信仲與李明發就妨害行動自由罪部分，具有犯意之聯
    絡及行為之分擔，皆為共同正犯。被告陳信仲所犯妨害行動
    自由罪與2 次傷害罪間，犯意各別，行為互殊，應予分論併
    罰。爰審酌被告陳信仲之犯罪動機係因子女監護問題，因一
    時失慮，竟與被告李明發共同不思循平和方式處理，以非法
    方式，限制告訴人行動自由，行為至屬未當，暨考量其等實
    施妨害自由之時間並不長，並其2 人於本案之分工地位、目
    的、手段、所生危害及犯後坦承犯行，已與被害人達成和解
    ，被害人表示不再追究，犯後態度尚佳；暨其品行、生活狀
    況、智識程度等一切情狀，分別量處如主文所示之刑，並各
    諭知易科罰金之折算標準。又被告陳信仲、李明發前均未曾
    受有期徒刑以上刑之宣告，有臺灣高等法院被告前案紀錄表
    各1 紙在卷足憑，其等因一時疏忽肇致本件犯行，信其等經
    此偵審教訓，當能知所警惕，而無再犯之虞，本院因認對被
    告2 人所宣告之刑，以暫不執行為適當，爰均併予宣告緩刑
    2 年，以勵自新。再者，緩刑宣告，得斟酌情形，命犯罪行
    為人向被害人支付相當數額之財產或非財產上之損害賠償，
    刑法第74條第2 項第3 款定有明文。本院遂併諭知被告應向
    被害人洪清梅支付如主文所示之金額及支付方式，倘被告未
    遵守本院所定之緩刑期間負擔而情節重大者，檢察官得依刑
    事訴訟法第476 條及刑法第75條之1 第1 項第4 款之規定，
    聲請撤銷本案緩刑之宣告，附此敘明。
據上論斷，應依刑事訴訟法第273條之1第1項、第299條第1項前
段，刑法第28條、第277 條第1 項、第302 條第1 項、第51條第
5 款、第41條第1 項前段、第74條第1項第1 款、第2 項第3 款
，刑法施行法第1 條之1 第1項 、第2 項，判決如主文。
本案經檢察官潘國威到庭執行職務。
中    華    民    國    99    年    10    月    29  日
                  刑事第三庭    法  官  蕭筠蓉
以上正本證明與原本無異。
如不服本判決應於收受判決後10日內向本院提出上訴書狀，並
應敘述具體理由；其未敘述上訴理由者，應於上訴期間屆滿後
20日內向本院補提理由書（均須按他造當事人之人數附繕本）
「切勿逕送上級法院」。
中    華    民    國    99    年    10    月    29    日
                                書記官  姜宜泰
附錄論罪科刑法條：
中華民國刑法第277條（普通傷害罪）
傷害人之身體或健康者，處3 年以下有期徒刑、拘役或1 千元以
下罰金。
中華民國刑法第302條（剝奪他人行動自由罪）
私行拘禁或以其他非法方法，剝奪人之行動自由者，處 5 年以下
有期徒刑、拘役或3百元以下罰金。

司法院資訊處製作；財團法人民間司法改革基金會備份。
